【裁判字號】    89,上訴,759
【裁判日期】    890524
【裁判案由】    妨害兵役
【裁判全文】
臺灣高等法院臺中分院刑事判決                    八十九年度上訴字第七五九號
    上  訴  人  臺灣台中地方法院檢察署檢察官
    被      告  乙○○
右上訴人因被告妨害兵役案件，不服台灣台中地方法院八十八年度訴字第一二四○號
，中華民國八十九年三月七日第一審判決（起訴案號：台灣台中地方法院檢察署八十
八年度偵字第一○六四二號），提起上訴，本院判決如左：
      主  文
上訴駁回。
      理   由
一、公訴意旨如起訴書所載。
二、按犯罪事實，應依證據認定之，無證據不得推定其犯罪事實，又不能證明被告犯
    罪者，應諭知無罪之判決，刑事訴訟法第一百五十四條、第三百零一條第一項分
    別定有明文。本件公訴人認被告涉有妨害兵役治罪條例第四條第五款意圖避免常
    備兵之徵集，無故未於指定期限內報到，逾入營期限五日以上之犯行，無非以送
    達役男徵集令報告書、台中市八十八年第Ａ一八二○之一一梯次陸軍常備兵徵集
    令及役男名冊，被告之戶籍謄本及兵籍表等資料為憑。惟查，被告辯稱：其早已
    搬出戶籍地台中市○○區○○路二段惠北巷一三弄一七號，很少回家，亦未與家
    人聯絡，八十八年三月時，其母親才將徵集令交給伊，伊不知道要如何處理等語
    ，經核與證人即被告之兄林火龍：「我收到時，有找我弟弟，因他人都在外，沒
    有固定住所及電話，所以聯絡不到，過期後，我才將該徵集令交給我媽媽，過期
    之後，里長有打電話到我公司問我有無將徵集令交給我弟弟，我回答里長說找不
    到我弟弟，徵集令已交給我媽媽。」等語相符，足證被告確未收受徵集令。按妨
    害兵役治罪條例第四條第五款之意圖避免常備兵徵集，無故逾入營期限五日以上
    之罪，必行為人已收受徵集令後，始有該條之適用，若行為人因未收受徵集令，
    致未於期限內入營，自難以該罪相繩。公訴人以被告之兄林火龍收受徵集令，被
    告無故未於指定之期限內報到，逾入營限五日以上，認被告構成上開妨害兵役罪
    行，尚有誤會。至被告之行為是否構成同條例第三條第五款罪行，宜由檢察官另
    行偵辦。本件被告之行為並不成立妨害兵役治罪條例第四條第五款之罪。原審判
    決認被告因未住家中，致不知有徵集之事，應非意圖避免徵集而故意逾期入營，
    以被告犯罪不能證明，諭知無罪，雖理由不同，但結果尚屬一致，應予維持。上
    訴人上訴意旨：以被告確有逃避兵役之意圖，指摘原判決認事不當，難謂有理由
    ，應予駁回。
三、據上論斷，應依刑事訴訟法第三百六十八條，判決如主文。
本案經檢察官甲○○到庭執行職務。
中      華      民      國    八十九     年     五     月    二十四     日
                                  臺灣高等法院臺中分院刑事第九庭
                                        審判長法  官  胡  森  田
                                              法  官  康  應  龍
                                              法  官  趙  春  碧
右正本證明與原本無異。
如不服本判決應於收受送達後十日內向本院提出上訴書狀，其未述上訴之理由者並
得於提起上訴後十日內向本院補提理由書（均須按他造當事人之人數附繕本）。
                                              書記官  廖  來  信
中      華      民      國    八十九     年     五     月    二十六     日
                         Ｅ


司法院資訊處製作；財團法人民間司法改革基金會備份。
